臺灣高等法院民事裁定　　　　　　　　　100年度抗字第118號
抗　告　人　新亞建設開發股份有限公司
法定代理人　鄒宏基
代　理　人　李家慶律師
　　　　　　梅芳琪律師
相　對　人　內政部營建署
法定代理人　葉世文
參　加　人　國防部總政治作戰局
法定代理人　王明我
代　理　人　林志宏律師
上列當事人間給付工程款事件，對於中華民國99年12月30日臺灣
臺北地方法院99年度建字第298號所為裁定提起抗告，本院裁定
如下：
    主  文
抗告駁回。
抗告費用由抗告人負擔。
    理  由
一、抗告人主張略以：
  (一)按民事訴訟法及政府採購法下之調解，限就訴訟標的為之，
    且調解成立之內容亦須可能、確定、不違反公序良俗及強行
    法規。而系爭行政院公共工程委員會(下簡稱公程會)之調00
    00000號調解成立書(下簡稱前案調解)，附加「眷改基金會
    編列預算給付」之停止條件或「眷改基金會決議不予編列」
    之解除條件(下簡稱系爭停止或解除條件)，而該等條件將相
    對人給付義務之有無，繫於第三人眷改基金會之行為，此顯
    非法院所可能做成之判決主文，是前案調解成立書之內容，
    顯非一確定之內容，故應不生調解成立之效果，更未發生與
    確定判決同一之效力，故抗告人於原審提起本件訴訟，自未
    違反民事訴訟法第249條第1項第7款之規定。
  (二)工程會前案調解成立書所附加之系爭停止或解除條件，並非
    前案調解標的，是前案調解成立，依最高法院95年台上字第
    914號判決意旨：「…調解如僅就訴訟標的以外之事項成立
    互相讓步，以終止爭執之合意者，亦祇可認為民法上之和解
    契約，不能與訴訟上之合解，發生同一之效力。」，至多僅
    可認為係兩造間成立民法上之和解契約。此查抗告人前向工
    程會提起調解申請時所提出之調解申請書，可知該案之訴訟
    標的(調解標的)為相對人應給付系爭物價指數調整款，至該
    案調解成立書其中所附加之系爭停止或解除條件，則非該案
    之訴訟標的，是抗告人提起本件訴訟，自未違反一事不再理
    原則。
  (三)又依前案調解成立書，可知兩造調解成立之法律行為，係附
    有一停止條件，即「眷改基金會編列預算給付」，該調解成
    立書始發生效力，或係附有一解除條件，即「眷改基金會決
    議不予編列」，該調解成立書即失其效力。而據相對人告知
    ，就系爭物價指數整款，眷改基金會曾決議不編列預算給付
    ，是兩造間調解成立之法律行為所附之停止條件「眷改基金
    會編列預算給付」顯未成就，故調解成立書未發生效力；或
    兩造間調解成立之法律行為所附之解除條件「眷改基金會決
    議不予編列」已成就，故調解成立書已失其效力，是前案調
    解既已失其效力或未發生效力，故自非「調解成立者」，自
    亦未發生與確定判決同一效力。
  (四)相對人雖引用原法院裁定主張系爭停止或解除條件僅影響給
    付義務之有無云云，蓋縱認調解成立書得就相對人給付義務
    之發生與否附加條件，惟得附加條件，應僅限於停止條件，
    此乃就停止條件成就時，抗告人得依調解之內容請求相對人
    為給付，倘若為解除條件，則當此解除條件成就時，將使相
    對人之給付義務消滅，甚者，前案調解成立書因解除條件成
    就而失其效力，此顯非抗告人請求法院予以判決之權利、義
    務或其他事項，故該解除條件自非訴訟標的。是前案調解成
    立書既已附加非屬訴訟標的之「眷改基金會決議不予編列」
    之解除條件，則依最高法院95年台上字第914號判決之見解
    ，至多認兩造間成立民法上之和解契約，而不能與訴訟上和
    解發生同一效力。
  (五)綜上所述，抗告人於原法院提起本件訴訟，並未違反一事不
    再理原則，原法院以抗告人提起本件訴訟，該當民事訴訟法
    第249條第1項第7款所定之情形，據以駁回抗告人之訴，其
    認事用法顯有違誤，應予廢棄等語。
二、相對人則以下列辯詞資為抗辯：
  (一)本件抗告人就有如確定判決效力之已經調解之同一事件再行
    起訴，明顯違反民事訴訟法第400條之規定，原審以民事訴
    訟法第249條第1項第7款規定，將抗告人之起訴駁回，並無
    違誤之處。
  (二)核諸該調解成立書所載及抗告人於該調解程序所提之請求內
    容、法律關係、請求權基礎、兩造當事人相同，易言之，抗
    告人是就同一工程、同一份合約、同一請求權基礎、同一款
    項於原法院對相對人提起物調款之請求，按政府採購法第85
    條之1第3項之規定，準用民事訴訟法有關調解之規定，是前
    揭調解成立書依民事訴訟法第400條規定既具有既判力，抗
    告人實不得再重行提起本件訴訟，故原法院依法駁回抗告人
    之起訴，並無違誤。
  (三)抗告人雖主張前案調解所附加之系爭停止或解除條件，非該
    案訴訟標的，依最高法院之見解，至多僅有民法上和解之效
    力云云，蓋縱認眷改基金會是否編列確係前案調解之停止條
    件或解除條件，亦係就相對人給付義務之發生與否附加條件
    ，所影響者僅給付之有無而已；前案調解成立之範圍及其命
    給付之內容既未超出原申請調解之標的，自亦不因附加此等
    條件而變為超出原申請調解之標的，此與最高法院95年度台
    上字第914號所稱就訴訟標的以外項目成立調解之情況有間
    。答辯聲明：抗告駁回。
三、參加人陳述意見略以：
  (一)相對人係受參加人委託代辦國軍老舊眷村改建臺北縣陸光一
    村新建工程，乃以其名義辦理臺北縣陸光一村新建工程招標
    ，並因此於抗告人得標後，由相對人與抗告人間簽署臺北縣
    陸光一村新建工程之工程契約。職是，相對人如因與抗告人
    任何工程款，相對人均得依據兩造間之委任關係向參加人請
    求支付該工程款，故參加人對相對人與抗告人間之本件訴訟
    顯有法律上利害關係，自得依法聲請參加訴訟。
  (二)本件抗告人於原法院起訴之訴訟標的即請求增加給付臺北縣
    陸光一村新建工程 (下簡稱系爭工程)之物價指數調整款部
    分，向工程會申請履約爭議調解，經工程會作成調0000000
    號調解成立書，依據政府採購法第85條之1第3項規定準用民
    事訴訟法有關調解之規定，又民事訴訟法第416條第1項規定
    ，調解經成立者，與訴訟上和解有同一效力。又依民事訴訟
    法第380條第1項之規定，和解成立者，與確定判決同一效力
    ，是本件抗告人起訴之訴訟標的與工程會之前案調解成立書
    所載之訴訟標的相同，則本件訴訟之訴訟標的自已為確定判
    決所及，抗告人所提本件訴訟顯不合法。
  (三)至抗告人所指稱系爭停止或解除條件，此乃兩造經調解成立
    內容約定相對人是否應負給付義務之附加條件，並不影響抗
    告人提起本件訴訟之標的與先前於工程會所調解之標的實具
    有同一性之事實，故抗告人辯稱本件訴訟並未為確定判決效
    力所及，實非有理。
四、本院判斷如下：
  (一)按「原告之訴，有下列各款情形之一，法院應以裁定駁回之
    。但其情形可以補正者，審判長應定期間先命補正：...七
    、起訴...其訴訟標的為確定判決之效力所及者」，民事訴
    訟法第249條第1項第7款定有明文。又按採購申訴審議委員
    會辦理調解之程序及其效力，除本法有特別規定者外，準用
    民事訴訟法有關調解之規定，政府採購法第85條之1規定甚
    明。又調解經當事人合意而成立；調解成立者，與訴訟上和
    解有同一之效力；和解成立者，與確定判決有同一之效力，
    民事訴訟法第416條第1項、第380條第1項亦分別定有明文。
  (二)經查，抗告人前曾就本件調整款爭議，向行政院公共工程委
    員會申請履約爭議調解。經該會採購申訴審議委員會調解成
    立，其調解成立書內容略以：雙方同意本調解案有關物價指
    數調整款差額以扣除原眷戶自備款比例計算，經兩造會算金
    額為4631萬8,386元；另就本工程之植栽工程部分之物價指
    數調整款差額，兩造同意由他造當事人於上開金額內先予保
    留，並待完成植栽工程之結算金額計付該差額，並待完成植
    栽工程之驗收程序後，再依植栽工程之結算金額計付該差額
    。至於上開物價指數調整款金額如經眷改基金會決議不予編
    列者，他造當事人即無庸給付；抗告人並同意捨棄利息之請
    求等語，此有採購申訴審議委員會調0000000號調解成立書
    在卷可憑（見原法院卷第58至59頁）。
  (三)又查抗告人申請前案調解之標的，係抗告人承攬臺北縣陸光
    一村新建工程，請求自91年12月至92年9月間因金屬類物價
    指數上漲超過5％以上之物價調整款差額，以及92年10月至9
    7年1月間計價款給付總指數增減率2.5％至5％間之物價調整
    款，合計5789萬7,982元（抗告人原申請調解金額58,00萬6,
    125元（含稅），調解中經核算更正為5789萬7,982元）等情
    ，亦有上開調解成立書可稽，從而對照上開調解成立結果，
    可知前案調解成立之內容，確係針對抗告人申請調解之標的
    即物價調整款請求權，兩造互相就金額讓步所作成（即4631
    萬8,386元）。
  (四)抗告人雖主張前案調解所附加之條件（即「眷改基金會編列
    預算給付」之停止條件，或「眷改基金會決議不予編列」之
    解除條件），相對人給付義務之有無，繫於第三人眷改基金
    會之行為，此顯非法院所可能做成之判決主文，是前案調解
    成立書之內容，顯非一確定之內容，故應不生調解成立之效
    果，更未發生與確定判決同一之效力云云。惟查前案調解之
    訴訟標的仍為物價調整款請求權，僅調解結果係依兩造同意
    會算結果即相對人應給付之物價調整差額為4631萬8,386元
    部分，附一「如經眷改基金會決議不予編列者，他造當事人
    (按:即相對人)無庸給付」之解除條件，易言之，抗告人之
    物價調整款請求權是否存在取決於確定會發生之眷改基金會
    決議結果，相對人給付義務之有無，在上開解除條件成就或
    不成就時即得確定，是抗告人此部分主張，容有誤會，應不
    可採。
  (五)抗告人復主張前案調解成立書所附加之系爭停止或解除條件
    ，並非前案調解標的，且倘若為解除條件，則當此解除條件
    成就時，將使相對人之給付義務消滅，前案調解成立書因解
    除條件成就而失其效力，此非抗告人請求法院予以判決之權
    利、義務或其他事項，故該解除條件自非訴訟標的。是前案
    調解成至多僅可認為係兩造間成立民法上之和解契約，抗告
    人提起本件訴訟，自未違反一事不再理云云。然查前案調解
    之訴訟標的仍為物價調整款請求權，僅附有條件而已，已如
    前述，該條件並非訴訟標的，僅屬決定法律行為效力之發生
    或消滅的一種附款，條件本身並非獨立之法律行為，所影響
    者僅給付義務之有無而已；前案調解成立之範圍及其命給付
    之內容既未超出原申請調解之標的，自亦不因附加此等條件
    而變為超出原申請調解之標的，且系爭解除條件成就時，相
    對人之給付義務消滅，此亦為兩造調解時所得預見，即消極
    確認抗告人請求之標的已不存在，此與最高法院95年度台上
    字第914號判決意旨所稱就訴訟標的以外項目成立調解之情
    況顯屬有間。故抗告人再以物價調整款請求權請求相對人給
    付工程款，即有受一事不再理原則之拘束，是抗告人之主張
    ，亦屬誤會，自不足採。
  (六)抗告人再主張前案調解既已失其效力或未發生效力，故自非
    「調解成立者」，自亦未發生與確定判決同一效力云云。惟
    查前案調解成立內容即依兩造同意會算結果即相對人應給付
    之物價調整差額為4631萬8,386元，並附「如經眷改基金會
    決議不予編列者，他造當事人無庸給付」之解除條件，已如
    前述，則在解除條件成就時，相對人即無給付物價調整差額
    款4631萬8,386元，亦屬前案調解成立內容之最後結果，此
    亦為抗告人得預見之調解結果，況非凡所謂「調解成立者」
    必然係對造有給付義務，如調解結果係對造給付義務消滅，
    亦係兩造協調讓步之結果，故抗告人此部分主張，亦非有據
    。
  (七)從而，抗告人於原法院起訴請求其承攬臺北縣陸光一村新建
    工程，自91年12月至92年9月間因金屬類物價指數上漲超過5
    ％以上之物價調整款差額，以及92年10月至97年1月間計價
    款給付總指數增減率2.5％至5％間之物價調整款，合計57,8
    97,982元，及自98年3月26日起之法定遲延利息，有起訴狀
    可稽（見原審卷第1至67頁）。核此請求內容，與前開抗告
    人申請行政院公共工程委員會採購申訴審議委員會調000000
    0號調解案件之請求內容相同，其訴訟標的均為物價調整款
    請求權，而採購審議委員會就上開請求業成立調解，且此調
    解成立內容與確定判決有同一效力，均已如前述。抗告人就
    同一訴訟標的，再行提起本件訴訟，揆諸首開規定，其訴於
    法即有未合，且無法補止，是原法院以抗告人起訴之訴訟標
    的為前案調解之既判力所及，而駁回其對相對人之訴及假執
    行之聲請，於法並無違誤，抗告人仍執陳詞指摘原裁定不當
    ，求予廢棄云云，為無理由，應予駁回。
五、據上論結，本件抗告為無理由，爰裁定如主文。
中    華    民    國   100    年    3     月    24    日
                    民事第五庭
                        審判長法  官  李錦美
                              法  官  陳博享
                              法  官  黃雯惠
正本係照原本作成。
本裁定除以適用法規顯有錯誤為理由外，不得再抗告。如提起再
抗告，應於收受後10日內委任律師為代理人向本院提出再抗告狀
。並繳納再抗告費新台幣１千元。
中    華    民    國   100    年    3     月    24    日
                              書記官  秦慧榮